臺灣屏東地方法院民事判決　　　　　　　94年度訴字第55號
　　原　　　告　乙○○
　　被　　　告　甲○○
上列當事人間，請求侵權行為損害賠償事件，於刑事訴訟程序附
帶民事訴訟，由本院刑事庭裁定移送前來，本院於民國94年3 月
30日言詞辯論終結，判決如下：
    主    文
被告應給付原告新臺幣貳拾萬玖仟伍佰參拾玖元，及自民國九十
三年十二月十四日起至清償日止按週年利率百分之五計算之利息
。
原告其餘之訴駁回。
訴訟費用由被告負擔二分之一；餘由原告負擔。
本判決第一項得假執行。
原告其餘假執行聲請駁回。
    事    實
一、原告主張：被告於民國92年8月11日下午17時30分許，駕駛
    E3－3728號自用小客車，沿屏東縣枋寮鄉地○村○○路由北
    向南行駛，行經該路五龍寺大門前時，因疏未注意行駛於未
    劃標線之道路時，應靠右行駛，如必須行駛於左側道路時，
    應注意前方行人及來車之規定，一遇有車輛停放前方即未注
    意貿然超車行駛於左側路面，撞及自五龍寺大門騎出右轉之
    被告所騎乘之ZYO －291 號機車，造成原告受有右側股骨骨
    折、左側遠端橈骨骨折、及多處擦傷，又被告此一傷害行為
    刑事部分業經本院以93年交簡字第760 號、93年交簡上字第
    55號刑事判決處被告有期徒刑2 月確定在案，原告受傷後，
    支付醫藥費新臺幣（下同）33,022元及看護費用240,000 元
    ，損失工作收入190,080 元，並有非財產上損害500,000 元
    。本件車禍之發生係因被告之過失，原告本於侵權行為法律
    關係，請求被告負損害賠償責任，為此提起本件訴訟。於本
    院聲明：求為判決：被告應給付原告963,102 元，及自起訴
    狀繕本送達翌日即93年12月14日起至清償日止按週年利率百
    分之五計算之利息，並願供擔保以代釋明，請求宣告假執行
    。
二、被告則以：本件車禍發生非全係其過失造成，原告亦有過失
    ，對於醫療費用並不爭執，但被告請求減少勞動能力之損害
    及看護費用之損害並不同意，且請求精神慰撫金過高等語，
    資為抗辯。於本院聲明：求為判決駁回原告之訴及假執行之
    聲請。
三、原告主張其於前開時、地騎乘機車遭被告駕車撞擊致受有上
    述傷害等情，為被告所不爭執，且有原告所提之診斷證明書
    、現場照片為證（本院卷第50、51頁）、並有道路交通事故
    調查報告表附於刑事警卷可稽，又被告此一傷害行為業經本
    院以93年交簡字第760 號、93年交簡上字第55號刑事判決處
    被告有期徒刑2 月確定在案等情，亦據本院依職權調閱刑事
    卷閱明無訛，固堪信為真實，又原告係依侵權行為之法律關
    係請求賠償，被告則以原告與有過失，且就部分賠償亦有所
    爭執為抗辯，故本件之爭點在於：
(一)本件刑事部分交通事故發生，被告過失比例為何？
(二)原告請求下列賠償費用得准許之數額為若干？
    (1)看護費(2)工作損失(3)精神慰撫金
四、本件刑事部分交通事故發生，被告過失比例為何？
 (一)經查，依道路交通事故調查報告表所示事故發生之復興路
     五龍寺大門附近之路寬約為6.2 公尺，且未劃設快慢道，
     被告則由北往南行走，因遇有車輛停放前方即未注意逕自
     超車行駛於左側路面，當時原告係騎機車由五龍寺大門騎
     出右轉直行（南向北方向）時遭撞擊，原告所騎機車於撞
     擊後，因重心失去平衡而摔倒，此發生經過及事故現場圖
     為兩造所不爭執，又由現場照片所示被告車輛受損位置在
     車前左方，原告機車受損位置在右側前方車身，參以被告
     於警訊時自承有看到被告車輛超過路旁之車子向我方向駛
     來，當時我都沒有反應（見刑事警卷警訊筆錄），可之兩
     車應屬對向相撞，縱如原告所述機車係屬停止狀態，原告
     仍應有充分之時間可注意此車前狀況，並為適當完全之反
     應，以避免事故之發生，參以原告於發生事故當時並未頭
     戴安全帽（見刑事警卷警訊筆錄），為其所不爭執，則其
     應未能充分明瞭道路交通安全法規之相關規定，且在行車
     上亦有未能為安全駕駛之疑慮，故其未為此車前狀況之注
     意而發生本件事故，即應認有過失，被告辯稱原告與有過
     失，即堪採信。
 (二)按汽車行駛時，駕駛人應注意車前狀況，並隨時採取必要
     之安全措施。又汽車在未劃標線之道路，應靠右行駛。但
     遇有特殊情況必須行駛左側道路時，除應減速慢行外，並
     注意前方來車及行人。道路安全交通規則第94條第3 項第
     95條第1 項分別定有明文，如前述被告行駛左側道路時，
     並未注意前方之原告機車而肇至本件事故，其有過失至明
     ，且原告因本件事故受有前揭之傷害，有茂隆骨科醫院診
     斷證明書附卷可按，是被告前揭過失行為與原告受傷之結
     果間，顯有相當因果關係，堪予認定。又如前述原告有未
     注意車前狀況採行必要安全措施之疏失，本院審酌前揭情
     事認被告之過失比例為十分之七，原告之過失比例為十分
     之三。
六、按因故意或過失，不法侵害他人權利者，負損害賠償責任；
    汽車、機車或其他非依軌道行駛之動力車輛，在使用中加損
    害於他人者，駕駛人應賠償因此所生之損害；不法侵害他人
    之身體或健康者，對於被害人因此喪失或減少勞動能力或增
    加生活上之需要時，應負損害賠償責任；不法侵害他人之身
    體、健康、名譽、自由、信用、隱私、貞操或不法侵害其他
    人格法益而情節重大者，被害人雖非財產上之損害，亦得請
    求賠償相當之金額。民法第184條第1項前段、第191條之2前
    段、第193條第1項、第195條第1項分別定有明文。被告因過
    失侵害原告致傷害既經認定，原告本於侵權行為法律關係，
    依前揭規定，請求被告負損害賠償責任，於法有據。茲審酌
    原告各項請求分述如下：
(一)醫療費用部分：
    原告主張其因本件車禍受傷，前往茂隆骨科醫院治療支出醫
    療費用33,022元請求被告賠償，經查扣除全民健康保險所代
    為支付之金額，原告自付額醫療費用係33,022元，業據原告
    提出茂隆骨科醫院之醫療費用收據23張為證（見交簡附民卷
    第7至18頁），被告對數額亦不爭執已如前述，原告此部份
    請求，於法有據，應予准許。
(二)相當於看護之費用部分：
  (1)原告主張其因遭被告不法侵害而受傷，於茂隆骨科醫院手術
    住院期間，及因行動不便，需延請看
    需看護費用240,000元，並提出收據一紙為證。按民法第193
    條第1項規定所謂增加生活上之需要，係指被害以前並無此
    需要，因被害以後始有支付此費用之必要者而言。是以身體
    、健康被害，經延醫治療之醫療費用，固勿論矣，即因療傷
    期間僱人看護及請人照顧家庭所支出之費用，如確屬必要者
    ，亦得請求賠償，最高法院著有73 年台上字第547號判例可
    參。原告因本次車禍而導致右側股骨骨折、左側遠端橈骨骨
    折，需接受開放性復位手術，是依此情形，其因手術勢必無
    法自理日常生活之需，則延請看
    必要，且符合一般社會經驗，是請求看護費用支出之賠償，
    洵屬正當。次查，原告所受傷害，復經本院向茂隆骨科醫院
    函查該院94年3月2日茂字第94030215號函覆被告受傷「前三
    至四個月」需人看護等語（本院卷第36頁），從而原告因傷
    需人看護時間自出院後為三個半月。
  (2)惟擔任看護之人為原告之婆婆，平時擔任家庭主婦而無看護
    病患之專長等情，為原告自承在卷（本院卷第48頁），故本
    院認原告依一般專業看護人員之報酬標準給付看護費用，顯
    屬過高，而應依基本工資計算報酬較為適當，依行政院於86
    年10月16日發布之基本工資為每月15，840 元，故被告應賠
    償原告之看護費用為55,440元（計算式：15，840 ×3.5 ＝
    55，440），原告請求逾此範圍之部分，為無理由。
(三)工作損失部分：
  (1)原告主張受傷後，自民國92年8月11日起，至民國93年8月11
    日止，共12個月不能工作，其每月薪資為15,840元，從而請
    求被告賠償此期間內之損失，合計190,080元云云。經查原
    告所受傷害經本院向茂隆骨科醫院函查結果，可知原告至94
    年3月2日止，已近癒合，又影響其自理生活約6至8個月，有
    該院94年3月2日國茂字第94030215號函可證，則依函文所載
    ，原告自92年8月11日受傷開刀住院迄94年3月2日骨折處癒
    合，約有7 個月時間用以治療、休養，此期間應無法工作，
    從而原告主張所受傷害無法工作之期間以7 個月為適當。
  (2)又本件原告遭被告撞傷時，原告自陳幫忙經營米店營生，且
    自承並未為所得稅之申報，其既無任何課稅資料可供參核，
    本院斟酌其勞動能力狀況，認其每月收入以勞工最低基本工
    資15840元之標準計算為適當，是原告於前開治療、休養範
    圍內，請求賠償其自受傷日起共計7個月以每月15,840元計
    算無法工作之薪資損害共110,880元，即屬正當，至其請求
    超出此部分，不予採信。
(四)精神慰撫金部分：原告主張其遭此橫禍受傷，其精神、肉體
    受有痛苦，爰請求500,000元之慰撫金。被告則抗辯為過高
    。經審酌原告受有右側股骨骨折、左側遠端橈骨骨折之傷害
    ，又原告為高中畢業，平日於自家開設之米店幫忙，被告為
    國中畢業，無職業，業據兩造自承在卷，又經本院依職權調
    閱稅務電子閘門財產所得明細表查明兩造均無不動產等經濟
    狀況（見本院卷第30至34頁），及被告於刑事、民事審理時
    先後陳明願以350,000 元成立和解等一切情狀，認原告請求
    慰撫金500,000 元，自嫌過高，應予核減為100,000 元，方
    屬適當，逾此數額之請求，不應准許。
(五)從而，原告因本件車禍支出之項目及數額為：醫療費用33,0
    22元，看護費用費用為55,440元，工作收入之損害為110,88
    0元，及精神慰撫金100,000元，共計299,342元。
七、又按損害之發生或擴大，被害人與有過失者，法院得減輕賠
    償金額或免除之，民法第217 條第1 項定有明文。本件原告
    就事故之發生，有疏未注意車前狀況，致遭被告撞及，而應
    負30％之過失責任，業如前述，自應依此比例扣除原告可請
    求之金額，經扣除後其金額為209,539 元（計算式：299,34
    2 ×70％＝209,539）。 從而，本件原告依侵權行為法律關
    係，請求被告給付209,539 元及自93年12月14日起至清償日
    止按週年利率百分之五計算之利息，於法有據，應予准許，
    逾此部分，應予駁回。
八、就原告勝訴部份所命給付之金額並未逾新臺幣500,000元，
    爰依民事訴訟法第389條第1項第5款規定職權宣告假執行，
    至敗訴部分原告假執行之聲請，因訴之駁回而失所依附，不
    予准許。
九、結論：本件原告之訴，為一部有理由，一部無理由，並依民
    事訴訟法第79條但書、第389條第1項第5款，判決如主文。
中　　華　  民　　國　　94　　年　　4　 月  13　　　日
                           民事第一庭
                             法      官  羅心芳
正本係照原本作成。
如對判決上訴，須於判決送達後廿日內向本院提出上訴狀，其未
表明上訴理由者，應於提出上訴後二十日內向本院補提理由書狀
（均須按他造當事人之人數附繕本）。
                             法院書記官  林碧珠
中　　華　  民　　國　　94　　年　　4　 月  13　　　日
